【裁判字號】    97,訴,683
【裁判日期】    970825
【裁判案由】    偽造文書等
【裁判全文】
臺灣桃園地方法院刑事判決               97年度訴字第683號
公  訴  人  臺灣桃園地方法院檢察署檢察官
被      告  丙○
                    現羈押於臺灣桃園看守所龍潭女所
            丁○○
                    現羈押於臺灣桃園看守所龍潭女所
上 列 二人
共      同
指定辯護人  本院公設辯護人乙○○
                          甲○.
上列被告因偽造文書等案件，經檢察官提起公訴（97年度偵字第
12584號），本院改以簡式審判程序，判決如下：
    主  文
丙○行使偽造私文書，足以生損害於公眾及他人，處有期徒刑參
月，如易科罰金，以新臺幣壹仟元折算壹日。扣案之變造署名「
TANG YEE LING 」之新加坡護照壹本（護照號碼：S0000000G 號
，含換貼之照片壹幀）、入境登記表上所偽簽之「TANG YEE LIN
G」簽名壹枚，均沒收。又未經許可入國，處有期徒刑參月，如
易科罰金，以新臺幣壹仟元折算壹日。應執行有期徒刑肆月，如
易科罰金，以新台幣壹仟元折算壹日。扣案之變造署名「TANG
YEE LING」之新加坡護照壹本（護照號碼：S0000000G 號，含換
貼之照片壹幀）、入境登記表上所偽簽之「TANG YEE LING 」簽
名壹枚，均沒收。
丁○○行使偽造私文書，足以生損害於公眾及他人，處有期徒刑
參月，如易科罰金，以新臺幣壹仟元折算壹日。扣案之變造署名
「NG YU WING」之新加坡護照壹本（護照號碼：S0000000I 號，
含換貼之照片壹幀）、入境登記表上所偽簽之「NG YU WING」簽
名壹枚，均沒收。又未經許可入國，處有期徒刑參月，如易科罰
金，以新臺幣壹仟元折算壹日。又偽造署押，足以生損害於公眾
及他人，處有期徒刑貳月，如易科罰金，以新臺幣壹仟元折算壹
日。當日權利告知書、逮捕通知書上偽造之「王波」簽名參枚，
均沒收。應執行有期徒刑肆月，如易科罰金，以新台幣壹仟元折
算壹日。扣案之變造署名「NG YU WING」之新加坡護照壹本（護
照號碼：S0000000 I號，含換貼之照片壹幀）、入境登記表上所
偽簽之「NG YU WING」簽名壹枚，當日權利告知書、逮捕通知書
上偽造之「王波」簽名參枚，均沒收。
    事  實
一、丙○係中國大陸吉林省人，丁○○則為中國大陸深圳市人，
    二人為圖至台灣工作，竟分別於民國九十七年四月底某日，
    在大陸分別以人民幣一萬元之代價，提供自己之照片交予不
    詳姓名，綽號「麗麗」之成年女子，由「麗麗」在不詳時地
    變造新加坡護照共計二本，丙○及丁○○二人即於同年五月
    十二日由深圳至香港轉機至印尼雅加達，同年五月十九日在
    再飛往印尼BALI島，復於同年五月二十六日分別取得上開變
    造署名為TANG YEE LING及NG YU WING 名義之新加坡護照及
    由BALI飛往台灣之長榮航空BR-256班機之登機證，未經許可
    入境來台，在桃園中正國際機場分別偽造TANG YEE LING及
    NG YU WING名義在入境登記表上簽名，並向機場之移民署人
    員行使上述變造之新加坡護照及偽造之入境登記表供查驗關
    員查驗，足生損害於上開新加坡護照之名義人及我國內政部
    入出國及移民署對於入境管理之正確性，嗣經移民署人員查
    驗時，為查驗人員察覺其等所使用之新加坡護照有異，當場
    查獲，並扣得上述變造新加坡護照二本及入境登記表二張。
二、另丁○○於同日在內政部入出國及移民署國境事務大隊偵訊
    時，為逃避刑事追緝，竟基於偽造署押及偽造私文書之犯意
    ，於同日晚上十一時許，經警帶回址設桃園縣大園鄉○○○
    路九號內政部入出國及移民署國境事務大隊製作筆錄時，並
    分別於當日權利告知書及逮捕通知書等文書上，接續偽造「
    王波」之署名三枚，並按捺其指紋於上，藉以表示係「王波
    」本人收受該權利告知書及逮捕通知書之用意而偽造私文書
    後，再將其偽造私文書交付予員警收執存卷以行使，足生損
    害於國家刑事偵查機關對於犯罪偵查之正確性及「王波」本
    人，嗣當場為警發覺。
三、案經內政部入出國及移民署國境事務大隊移送臺灣桃園地方
    法院檢察署檢察官偵查起訴。
    理  由
壹、程序部分
一、按被告以外之人於審判外之言詞或書面陳述，除法律有規定
    者外，不得作為證據。被告以外之人於審判外之陳述，雖不
    符前四條（指刑事訴訟法第一百五十九條之一至第一百五十
    九條之四）之規定，而經當事人於審判程序同意作為證據，
    法院審酌該言詞陳述或書面陳述作成時之情況，認為適當者
    ，亦得為證據。刑事訴訟法第一百五十九條第一項、第一百
    五十九條之五第一項，分別定有明文。查被告等於準備程序
    均坦承犯行，經本院改以簡式審判程序審理並調查證據後，
    被告等對於起訴之犯罪事實均為有罪之陳述及自白犯行，並
    在本院告以何謂「證據能力」之意旨後，對於檢察官所提出
    被告以外之人於審判外之書面陳述筆錄及其他文書證據，均
    不爭執證據能力，足見審判外筆錄及文書具相當之可信性，
    依前述「同意性」之傳聞法則例外規定，被告以外之人於審
    判外之陳述均具證據能力。又按參諸刑事訴訟法第二百七十
    三條之一之規定，簡式審判程序以被告就被訴事實為有罪之
    陳述為前提，被告既坦承犯行而為有罪之陳述，通常亦對於
    審判外之供述及其他書證、物證證據之證據能力不爭執，此
    所以立法者於刑事訴訟法第一百五十九條第二項規定，前項
    規定（即第  百五十九條第一項關於「傳聞法則」之規定）
    於法院以簡式審判程序，不適用之意旨所在。
二、被告之自白，非出於強暴、脅迫、利誘、詐欺、疲勞訊問、
    違法羈押或其他不正之方法，且與事實相符者，得為證據。
    被告陳述其自白係出於不正之方法者，應先於其他事證而為
    調查。該自白如係經檢察官提出者，法院應命檢察官就自白
    之出於自由意志，指出證明之方法。刑事訴訟法第一百五十
    六條第一項、第三項分別定有明文。查被告於準備程序及審
    判期日對於檢察官提出其警詢及偵查訊問筆錄之證據能力均
    不爭執，本院亦查無明顯事證顯示檢、警機關於製作該等筆
    錄時，有對被告施以不正方法之情形，是被告審判外之陳述
    係出於任意性，具證據能力。
貳、證明力部分
一、按被告（或共犯）之自白，不得作為有罪判決之唯一證據，
    仍應調查其他必要之證據，以察其是否與事實相符，刑事訴
    訟法第一百五十六條第二項就此定有明文。其立法目的乃欲
    以補強證據擔保自白之真實性，亦即以補強證據之存在，藉
    以限制向有「證據之王」稱號的自白在證據上之價值，質言
    之，本條項乃對於自由心證原則之限制，關於自白之證明力
    ，採取證據法定原則，使自白僅具有一半之證明力，尚須另
    有其他補強證據以補足自白之證明力。而所謂補強證據，最
    高法院七十四年台覆字第十號曾經加以闡釋：「指除該自白
    本身以外，其他足資以證明自白之犯罪事實確具有相當程度
    真實性之證據而言。雖其所補強者，非以事實之全部為必要
    ，但亦須因補強證據與自白之相互利用，而足以使犯罪事實
    獲得確信者，始足當之」。司法院大法官議決釋字第五八二
    號解釋文後段，對於本條項所謂「其他必要之證據」，著有
    闡釋，足為刑事審判上操作「自白」與「補強證據」時之參
    考標準，茲節錄引述如下：「刑事審判基於憲法正當法律程
    序原則，對於犯罪事實之認定，採證據裁判及自白任意性等
    原則。刑事訴訟法據以規定嚴格證明法則，必須具證據能力
    之證據，經合法調查，使法院形成該等證據已足證明被告犯
    罪之確信心證，始能判決被告有罪；為避免過分偏重自白，
    有害於真實發見及人權保障，並規定被告之自白，不得作為
    有罪判決之唯一證據，仍應調查其他必要之證據，以察其是
    否與事實相符。基於上開嚴格證明法則及對自白證明力之限
    制規定，所謂『其他必要之證據』，自亦須具備證據能力，
    經合法調查，且就其證明力之程度，非謂自白為主要證據，
    其證明力當然較為強大，其他必要之證據為次要或補充性之
    證據，證明力當然較為薄弱，而應依其他必要證據之質量，
    與自白相互印證，綜合判斷，足以確信自白犯罪事實之真實
    性，始足當之」。
三、訊據被告丙○、丁○○對於上述犯罪事實均坦承不諱，復有
    入出國及移民署國境事務大隊鑑定結果，認被告丙○持用之
    新加坡護照（護照號碼：S0000000G，署名「TANG YEELING
    」）、被告丁○○持用之新加坡護照（護照號碼：S0000000
    I，署名「NG YU WING」），係變造基本資料頁及封面內頁
    之新加坡護照，有該隊九十七年五月二十六日檔號第九七０
    五八號、第九七０五九號鑑識書各一份在卷可證，此外，尚
    有扣案被告等所有之變造新加坡護照二本、冒名「TANG YEE
    LING」、「NG YU WING」使用之入境登記表、登機證影本各
    一份附卷可資佐證。另被告丁○○偽造「王波」之署名，並
    按捺指紋之犯行，亦有權利告知書及逮捕通知書等三份可參
    ，是被告等之自白與上述補強證據互核相符，足認其自白之
    真實性，被告犯行明確，應予論罪科刑。
四、按行為後法律有變更者，適用行為時之法律。但行為後之法
    律有利於行為人者，適用最有利於行為人之法律。刑法第二
    條第一項定有明文。不論修正前後之刑法第二條之規定，均
    係在規範行為後法律變更所生新、舊法比較適用之準據法，
    是於新法施行後，自應適用新法第二條第一項之規定，為「
    從舊從輕」之比較（最高法院九十五年五月二十三日第八次
    刑事庭會議決議同此見解）。查被告等行為後，業於九十六
    年十二月二十六日修正公布，惟尚未施行生效之入出國及移
    民法，於九十七年七月二十二日經行政院院臺治字第097002
    9826號令定自九十七年八月一日施行而生效，其中修正前入
    出國及移民法第五十四條前段之構成要件「未經許可入出國
    」，修正為「未經許可入國」，並移列至同法第七十四條，
    惟其他構成要件及法律效果均未有變更，以本件被告等所為
    係未經許可入國之犯行觀之，比較修正前後之規定，修正後
    之規並未較有利於被告等，而仍應適用行為時即修正前入出
    國及移民法第五十四條規定。核被告等行使經變造之外國護
    照，並非我國護照，所為均係犯刑法第二百十六條、第二百
    十二條之行使變造護照之特種文書罪；被告等分別以TANG
    YEE LING及NG YU WING之名義填載「入境登記表」並持以行
    使之所為，係犯刑法第二百十六條、第二百一十條之行使偽
    造私文書罪；另未經合法許可即入境我國，係違反入出國及
    移民法第五十四條之未經許可入國罪。又被告丁○○另偽造
    「王波」之署押於權利告知書及逮捕通知書並持以行使所為
    ，係犯刑法第二百十七條之偽造署押罪。按修正前入出國及
    移民法第五十四條及國家安全法第六條第一項，雖均對於未
    經許可入出國者，定有處罰規定，且二者法定刑度完全相同
    ，惟觀前者第一條立法目的之規定：「為統籌入出國管理，
    確保國家安全，規範移民事務，落實移民輔導，特制定本法
    」，與國家安全法第一條之立法目的（為確保國家安全，維
    護社會安定，特制定本法）之立法意旨，顯見入出國及移民
    法旨在入出國管理及規範移民事務，而國家安全法著重確保
    國家安全及維護社會安定，尤其國家安全法主要係在規範「
    我國國民」，對於外國人之適用，毋寧以入出國及移民法為
    規範基礎，是二者屬法規競合關係，且本法當初制定在國家
    安全法之後，顯係國家安全法之特別法。是依特別法優於普
    通法及後法優於前法之原則，自應適用修正前入出國及移民
    法第五十四條論處，檢察官認應適用國家安全法第六條第一
    項，且未論及此部分競合之法條，容有誤會，惟不影響本罪
    同一事實，且對於被告防禦權之行使亦無影響，逕予補充適
    用。又按逮捕通知（含通知被逮捕人本人聯及通知其家屬聯
    ），依所載內容，略係謂被逮捕人因某某刑事案件經警依刑
    事訴法之規定逕行拘提或逮捕，特此通知其本人，並通知其
    家屬，及得選任辯護人到場等語，無非為警察機關因其逕行
    拘提或逮捕犯罪嫌疑人，認應依刑事訴訟法第八十八條之一
    第四項規定告知其本人及其家屬，所踐行之程序而已。被逮
    捕人在逮捕通知下方所為之簽名及按捺指印，僅顯示其係處
    於受通知者之地位，尚不能表示其係有製作何種文書之意思
    及曾為何項之意思表示（最高法院九十一年度台非字第二九
    五號、九十一年度台非字第九九號判決參照）。是以在逮捕
    通知上偽造他人署押及按捺指印，仍非屬製作何種文書之行
    為，應僅論以刑法第二百十七條第一項之偽造署押罪；權利
    告知書上之偽造署押同此說明。是被告丁○○偽造「王波」
    之署押並按捺指紋於權利告知書及逮捕通知書上之行為，尚
    非行使偽造私文書，而應論以偽造署押罪。又被告等所行使
    者之新加坡護照，係在真正護照上經過變造之護照，且其等
    在移民署人員查驗時已遭查獲，檢察官認係犯行使「偽造」
    特種文書罪及使公務員登載不實罪，尚有誤會。被告等在入
    境登記表上偽造署押之行為，係偽造該入境登記表私文書之
    部分行為，而被告等偽造私文書之低度行為，則為行使之高
    度行為吸收，不另論罪。被告等入境時同時交付偽造之入境
    登記表及變造護照供查驗之犯行，屬一行為觸犯數罪名，為
    想像競合犯，應從一重之行使偽造私文書罪處斷。被告等所
    犯上開未經許可入國及行使偽造私文書二罪間，犯意各別，
    行為互殊，罪名有異，應予分論併罰。
五、爰審酌被告等持變造之護照而冒用他人姓名企圖入境我國非
    法打工，嚴重妨礙我國對外籍人士出入境之管理，所生損害
    尚非嚴重，及犯後坦承犯行，態度良好等一切情狀，分別量
    處如主文所示之刑，分別諭知易科罰金之折算標準。並分別
    定其應執行之刑，及易科罰金之折算標準。末查扣案變造署
    名「TANG YEE LING 」、「NG YU WING」之新加坡護照貳本
    （護照號碼：S0000000G 號、S0000000I 號，含換貼之丙○
    、丁○○照片各一幀），分別為被告等各自供犯罪所用之物
    ，且為被告等所有或持有，應依刑法第三十八條第一項第二
    款之規定，宣告沒收。入境登記表上所偽簽之「TANG YEE
    LING」、「NG YU WING」簽名各一枚，當日權利告知書及逮
    捕通知書上所偽造之「王波」簽名三枚，應依刑法第二百十
    九條之規定，均沒收。
據上論斷，應依刑事訴訟法第二百九十九條第一項前段，入出國
及移民法第五十四條，刑法第二百十六條、第二百一十條、第二
百十二條、第五十五條、第十一條前段、第二百十九條、第三十
八條第一項第二款、第五十一條第五款、第四十一條第一項前段
，刑法施行法第一條之一第一項本文、第二項，判決如主文。
本案經檢察官鍾雅蘭到庭執行職務
中    華    民    國    97    年    8     月    25    日
                        臺灣桃園地方法院刑事第六庭
                            法  官  錢  建  榮
以上正本證明與原本無異。
如不服本判決，應於判決送達後10日內向本院提出上訴狀（應附
繕本），其未敘述上訴理由者，應於上訴期間屆滿後20日內補提
理由書狀於本院，上訴於臺灣高等法院。
                            書記官  李  玉  華
中    華    民    國    97    年    8     月    27    日
附錄本案論罪科刑法條：
入出國及移民法第54條
未經許可入出國或受禁止出國處分而出國者，處三年以下有期徒
刑、拘役或科或併科新台幣九萬元以下罰金。
中華民國刑法第216 條（行使偽造變造或登載不實之文書罪）
行使第210 條至第215 條之文書者，依偽造、變造文書或登載不
實事項或使登載不實事項之規定處斷。
中華民國刑法第211 條（偽造變造公文書罪）
偽造、變造公文書，足以生損害於公眾或他人者，處1 年以上7
年以下有期徒刑。
中華民國刑法第212 條（偽造變造特種文書罪）
偽造、變造護照、旅券、免許證、特許證及關於品行、能力服務
或其他相類之證書、介紹書，足以生損害於公眾或他人者，處1
年以下有期徒刑、拘役或3 百元以下罰金。
中華民國刑法第219 條（沒收之特例）
偽造之印章、印文或署押，不問屬於犯人與否，沒收之。


司法院資訊處製作；財團法人民間司法改革基金會備份。
